最高法院刑事判決　　　　　　九十四年度台上字第三０四０號
　　上 　訴 　人　台灣高等法院檢察署檢察官
　　上訴人即被告　乙○○
　　　　　　　　　　　　　（另案在台灣台中女子監獄執行中
　　　　　　　　　　　　　）
　　　　　　　　　丙○○
　　被　　　　告　甲○○
　　　　　　　　　　　　　30.
上列上訴人等因被告等違反麻醉藥品管理條例案件，不服台灣高
等法院中華民國九十三年九月二十九日第二審更審判決（九十三
年度上更(二)字第七三號，起訴案號：台灣新竹地方法院檢察署八
十五年度偵字第四一七四號），提起上訴，本院判決如下：
    主  文
原判決撤銷，發回台灣高等法院。
    理  由
本件原判決撤銷第一審關於上訴人即被告乙○○、被告甲○○非
法販賣化學合成麻醉藥品，及上訴人即被告丙○○幫助非法販賣
化學合成麻醉藥品部分之判決，改判論處乙○○共同連續非法販
賣化學合成麻醉藥品，丙○○連續幫助非法販賣化學合成麻醉藥
品等罪刑（乙○○有期徒刑六年六月，丙○○有期徒刑三年），
甲○○被訴連續非法販賣化學合成麻醉藥品部分無罪，固非無見
。
惟查：(一)、按法院就被告本人之案件調查共同被告時，該共同被
告應準用有關人證之規定，刑事訴訟法第二百八十七條之二定有
明文。上開規定已於民國（下同）九十二年九月一日施行。本件
第二次更審程序，已在施行之後，自應有上開規定之適用。本件
上訴人丙○○於九十三年二月二十四日刑事答辯狀暨聲請調查證
據狀中聲請傳喚證人即共同被告乙○○（見上更(二)字卷第六六頁
），及於同年七月二十七日審判程序中上訴人丙○○之辯護人復
又請求詢問乙○○（見上更(二)字卷第一九二頁）。原審於九十三
年九月十四日進行審判程序時，僅命上訴人丙○○之辯護人詢問
乙○○，惟卻未依有關人證之規定命乙○○具結，其所踐行之訴
訟程序，於法已有未合。(二)、又被告以外之人於審判外之言詞或
書面陳述，除法律有規定者外，不得作為證據，亦為刑事訴訟法
第一百五十九條第一項所明定，上開規定並於九十二年九月一日
施行。本件第二次更審程序，既在施行之後，自亦有該規定之適
用。原判決於理由二之(三)援引甲○○於偵查中及黃兆宗於警訊及
偵查中之供述，作為認定上訴人乙○○販賣安非他命罪刑之證據
（原判決第九頁倒數第七行以下）。及於判決理由二之(五)內援引
何志信於警訊之供述，資作認定上訴人丙○○幫助販賣安非他命
罪刑之依據（原判決第十三頁倒數第三行）。惟就上開證人於審
判外之傳聞陳述，何以例外得在法律上作為證據，均未於判決理
由內詳加論述及說明，於法亦難謂合。(三)、再者，有罪判決書之
事實欄，為判斷其適用法令當否之準據，法院應將依職權認定與
論罪科刑有關之事實，詳實記載，然後於理由內逐一說明其憑以
認定之證據，並使事實認定與理由前後說明，互相適合，方為合
法。依本件事實欄一記載認定上訴人乙○○由何志信護送，搭乘
上訴人丙○○駕駛之ＰＬ－七四七號計程車，自台南攜帶至苗栗
之安非他命數量分別八十五年四月初十包重約十台兩、八十五年
四月十七日六包重約六台兩，及八十五年四月十九日十三包重約
二二三點八三公克（原判決第三頁第一行以下）。而於判決理由
二內分別援引上訴人丙○○警訊時之自白及何志信警訊中之供述
，為其論斷之基礎（原判決第十三頁倒數第九行至倒數第六行、
第十四頁第一行至第三行）。惟依卷附資料載示上訴人丙○○警
訊之自白係供稱：「我載乙○○約四、五次，載乙○○及何志信
約五、六次到苗栗……其中只有兩次是找朋友，其他約十次左右
都送安非他命來賣，每次用袋子裝好一包，重約一公斤，有時會
超過……」等語，顯然在數量上已不相符合。又依何志信於警訊
之供述，係稱：「我陪同乙○○攜帶安非他命來苗栗販賣約有七
次，我們都是請丙○○駕駛ＰＬ－七四七號或坐野雞車……」等
語，在搭乘之交通工具上，復有不同。可見原判決此部分所認定
之事實，與所採之證據，不相適合，即屬有證據上理由矛盾之違
誤。(四)、又原判決於事實欄既已認定八十五年四月初，上訴人乙
○○販賣十包重約十兩之安非他命予被告甲○○，八十五年四月
十八日又販賣一包安非他命予甲○○，另於八十五年四月十九日
欲再販賣十三包安非他命予甲○○未遂等情，如果無訛。則縱令
證人李琇元之證詞前後不一，並不足證明被告甲○○有販賣安非
他命予李琇元之事實。惟被告甲○○果真確有向上訴人乙○○購
入上述安非他命屬實，則其是否已構成麻醉藥品管理條例第十三
條之一第二項第五款之非法持有麻醉藥品罪責？自仍有待再詳查
究明之必要。原審就此恝置不問，均俱未調查，遽為被告甲○○
無罪之諭知，尚嫌速斷，並不足昭折服。依上所述，檢察官及上
訴人乙○○、丙○○上訴意旨分別指摘原判決不當，非無理由，
應認原判決仍有撤銷發回更審之原因。至原判決理由貳之六關於
公訴人認乙○○具有連續犯之裁判上一罪關係，不另為無罪之諭
知部分，基於審判上不可分之原則，應一併發回，以符法制。
據上論結，應依刑事訴訟法第三百九十七條、第四百零一條，判
決如主文。
中　　華　　民　　國　九十四　年　　六　　月　　九　　日
                      最高法院刑事第八庭
                          審判長法官  呂　潮　澤
                                法官  吳　昆　仁
                                法官  孫　增　同
                                法官  吳　昭　瑩
                                法官  趙　文　淵
      本件正本證明與原本無異
                                      書  記  官
中　　華　　民　　國　九十四　年　　六　　月　 十六 　日
                                                Ａ
